臺灣臺北地方法院刑事附帶民事訴訟判決
111年度審附民字第2273號
原      告  蔡若蘭

被      告  陸叡陞

上列被告因傷害案件（本院110年度審訴字第1944號），經原告
提起刑事附帶民事訴訟，請求損害賠償，本院裁定如下：
    主      文
原告之訴及假執行聲請均駁回。
    事    實
一、原告蔡若蘭方面：
（一）聲明：
 　1、被告應給付原告蔡若蘭新臺幣20萬元，並自起訴狀繕本送
      達翌日起至清償日止，按年息5%計算之利息。
　 2、願供擔保請准宣告假執行。　
（二）陳述：
　　　原告蔡若蘭為被害人陳彥銘之母親，於民國111年9月6日
      與被害人陳彥銘一同提起本件刑事附帶民事訴訟，有關本
      件事實及理由如臺灣臺北地方檢察署110年度審訴字第194
      4號起訴書所載，被告所為係犯刑法第277條第1項傷害罪
      ，被告對被害人陳彥銘之傷害行為造成被害人陳彥銘受傷
      ，且不敢出門、上課，整天關在自己房間，被告所為造成
      被害人陳彥銘及其家人身心受創甚鉅，原告蔡若蘭對此傷
      害永難忘懷與平復，並需長期看精神科，被告應給付原告
      蔡若蘭精神慰撫金。
二、被告未為任何聲明或陳述，亦未提出任何書狀。 　　
　　理    由
一、按法院認為原告之訴不合法或無理由者，應以判決駁回之，
    刑事訴訟法第502條第1項亦有明文。又得提起附帶民事訴訟
    而為原告者，依同法第487條第1項之規定，以因犯罪而受損
    害之人為限。故附帶民事訴訟之提起，應為因該犯罪而受損
    害之人為前提，如非被害人，自不得提起刑事附帶民事訴訟
    ，故提起是項訴訟須限於起訴之犯罪事實侵害個人私權致生
    損害者，始得為之（最高法院101年度台附字第36號、100年
    度台附字第27號、105年度台附字第6號刑事判決及最高法院
    23年附字第248號、26年鄂附字第22號刑事判例意旨參照）
    。至其他非因被訴犯罪事實致生之損害，即不得認係因犯罪
    而受之損害（最高法院105年度台抗字第456號民事裁定意旨
    參照）。準此，若非刑事案件直接被害人，如提起刑事訴訟
    程序附帶提起民事訴訟請求賠償，其訴為不合法甚明，自應
    依刑事訴訟法第502條第1項，判決駁回之。
二、經查：　　
（一）本件原告蔡若蘭為被害人陳彥銘母親，因被告傷害案件，
      於刑事訴訟程序附帶提起民事訴訟，請求被告應賠償原告
      蔡若蘭部分為20萬元並聲請假執行，然本件被告涉犯傷害
      罪嫌，經檢察官提起公訴，本院判決被告有罪，所侵害法
      益為被害人陳彥銘身體、健康權利，犯罪被害人為陳彥銘
      ，原告蔡若蘭縱具刑事訴訟法第233條第1項告訴權人身分
      ，亦非得據此認定其為民法上侵權行為損害賠償之請求權
      人。按凡不法侵害他人之身體、健康、名譽、或自由者，
      被害人雖非財產上之損害，亦得請求賠償相當之金額，民
      法第195條第1項固有明定，但此指被害人本人而言，至被
      害人之父母就此自在不得請求賠償之列（依最高法院56年
      台上字第1016號判例意旨參照），原告蔡若蘭自非適格之
      請求權人。又民法第195條第1項前段固規定「不法侵害他
      人之身體、健康、名譽、自由、信用、隱私、貞操，或不
      法侵害其他人格法益而情節重大者，被害人雖非財產上之
      損害，亦得請求賠償相當之金額。」然本件因被告對被害
      人陳彥銘犯刑法第277條第1項之罪，惟尚非對原告蔡若蘭
      之親權有所侵害，原告蔡若蘭並非被告前開犯罪行為之被
      害人，是原告蔡若蘭依據民法第184條、第193條及第195
      條規定主張被告對其子即被害人陳彥銘為傷害行為，侵害
      被害人陳彥銘權利，致原告蔡若蘭身心受創，請求被告賠
      償非財產上損失，亦非附帶民事賠償事件中上適於主張權
      利之人。
（二）綜上，本件依檢察官起訴之事實，因犯罪而受損害之人為
      被害人陳彥銘，原告蔡若蘭並非因本案犯罪而受損害之人
      ，而無由提起附帶民事訴訟，其附帶提起之民事訴訟顯非
      合法，則依刑事訴訟法第502條第1項規定，應判決駁回，
      其所為假執行之聲請應併予駁回。
三、至於被害人陳彥銘之法定代理人蔡若蘭於111年9月6日，以
    被害人陳彥銘本人為原告，其為被害人陳彥銘之法定代理人
    具狀對被告提起附帶民事訴訟事件，請求損害賠償，另由本
    院110年度審附民字第2273號裁定依刑事訴訟法第504條第1
    項前段規定裁定移送本院民事庭審理，附此敘明。
四、據上論結，應依刑事訴訟法第502條第1項，判決如主文。
中　　華　　民　　國　　111 　年　　9 　　月　　27　　日
              刑事第二十一庭審判長  法　官  程克琳
　　　　　　　                      法　官　王星富
　　　　　　　　        　　　　　　法　官　劉俊源
上正本證明與原本無異。
對本判決如不服非對刑事判決上訴時不得上訴並應於送達後20日
內，向本院提出上訴狀。因疫情而遲誤不變期間，得向法院聲請
回復原狀。
　　　　　　　　　　　　　　        書記官  林志忠
中　　華　　民　　國　　111 　年　　9 　　月　　27　　日